【裁判字號】    95,訴,1952
【裁判日期】    951110
【裁判案由】    毒品危害防制條例
【裁判全文】
臺灣板橋地方法院刑事判決              95年度訴字第1952號
公  訴  人  臺灣板橋地方法院檢察署檢察官
被      告  甲○○
                    （
上列被告因違反毒品危害防制條例案件，經檢察官提起公訴（95
年度毒偵字第3387號），及移送併辦（臺灣屏東地方法院檢察署
95年度毒偵字第1601號），被告於準備程序進行中先就被訴事實
為有罪之陳述，經告知簡式審判程序之旨，並聽取當事人之意見
後，本院合議庭裁定由受命法官獨任進行簡式審判程序，茲判決
如下：
    主  文
甲○○連續施用第一級毒品，累犯，處有期徒刑壹年；又連續施
用第二級毒品，累犯，處有期徒刑捌月。應執行有期徒刑壹年陸
月。
    事  實
一、甲○○曾犯違反前麻醉藥品管理條例、重利罪、過失傷害及
    違反毒品危害防制條例等案件，其中於民國（下同）92年間
    ，因違反毒品危害防制條例案件，經臺灣屏東地方法院判處
    應執行有期徒刑1 年6 月確定，自93年4 月14日起入監執行
    ，甫於94年6 月20日縮刑期滿執行完畢（於本件構成累犯）
    ，另於87年間，因施用毒品案件，經依臺灣屏東地方法院以
    87年度毒聲字第1090號刑事裁定送觀察勒戒後，認有繼續施
    用毒品傾向，復依同院87年度毒聲字第1203號刑事裁定入戒
    治處所施以強制戒治，嗣強制戒治期滿釋放後，由臺灣屏東
    地方法院檢察署檢察官於89年5 月31日以89年度戒毒偵字第
    230 號為不起訴處分確定，89年間，再因施用毒品案件，經
    依臺灣屏東地方法院以89年度毒聲字第2575號刑事裁定入戒
    治處所施以強制戒治，迨90年8 月2 日，復依同院90年度毒
    聲字第1241號刑事裁定停止戒治出所，惟旋因另案入監服刑
    （執行上述重利案件之有期徒刑4 月），迄91年5 月3 日，
    其強制戒治期間屆滿執行完畢（起訴書誤載為「90年8 月2
    日強制戒治期滿執行完畢」）。詎猶不知警惕，於上開強制
    戒治執行完畢釋放後之5 年內，復基於施用第一級毒品海洛
    因之概括犯意，自94年12月間某日起至95年6 月30日止，在
    臺北縣鶯歌鎮○○○路155 之4 號6 樓之3 及屏東縣潮州鎮
    中山公園廁所內等地（起訴書誤載不詳地點），連續以將第
    一級毒品海洛因粉末摻水置入針筒內注射血管之方式，施用
    第一級毒品海洛因多次，平均約每三天施用1 次，另又基於
    施用第二級毒品安非他命之概括犯意，於上開時間及地點，
    連續以將第二級毒品安非他命置於玻璃球內再以打火機點火
    燒拷吸食其所產生煙霧之方式，施用第二級毒品安非他命多
    次，平均約每7 天1 次；嗣先後於：95年4 月28日晚間10
    時50分許，為警在臺北縣鶯歌鎮○○○路155 之4 號6 樓之
    3 內查獲，95年8 月7 日晚間9 時許，為警在屏東縣崁頂
    鄉○○路段崁頂鄉公所前查獲。
二、案經臺北縣政府警察局汐止分局報請臺灣板橋地方法院檢察
    署檢察官偵查起訴，暨屏東縣政府警察局屏東分局報請臺灣
    屏東地方法院檢察署檢察官移送併辦，再經本院合議庭裁定
    進行簡式審判程序審理。
    理  由
一、按本件被告甲○○所犯為死刑、無期徒刑、最輕本刑為3 年
    以上有期徒刑以外之罪，其於準備程序進行中先就被訴事實
    為有罪之陳述，經告知簡式審判程序之旨，並聽取公訴人、
    被告之意見後，本院合議庭認宜由受命法官獨任進行簡式審
    判程序，爰依刑事訴訟法第273 條之1 第1 項規定，裁定進
    行簡式審判程序，合先敘明。
二、上揭犯罪事實，業據被告甲○○於本院準備程序中及審理時
    坦承不諱，且其於95年4 月29日凌晨0 時20分許（臺北縣政
    府警察局汐止分局偵查隊警詢時）及95年8 月7 日晚間9 時
    30分許（屏東縣警察局屏東分局麟洛分駐所警詢時）所採集
    之尿液檢體，經分別送請臺灣檢驗科技股份有限公司遞以EI
    A 酵素免疫分析法初步檢驗、GC/MS 氣相層析質譜儀確認檢
    驗結果，均確呈現安非他命類及鴉片類陽性反應，有該公司
    95年5 月16日、95年8 月25日濫用藥物尿液檢驗報告、臺北
    縣政府警察局汐止分局95年4 月移送毒品危害防制條例案件
    人犯尿液檢體編號對照表及屏東縣警察局屏東分局毒品案件
    涉嫌人尿液採證編號姓名對照表各1 份在卷可稽，堪信被告
    上開自白確與事實相符。次查被告先前於87年間，因施用毒
    品案件，經依臺灣屏東地方法院以87年度毒聲字第1090號刑
    事裁定移送觀察勒戒後，認有繼續施用毒品傾向，復依同院
    87年度毒聲字第1203號刑事裁定入戒治處所施以強制戒治，
    嗣強制戒治期滿釋放後，由臺灣屏東地方法院檢察署檢察官
    於89年5 月31日以89年度戒毒偵字第230 號為不起訴處分確
    定，89年間，再因施用毒品案件，經依臺灣屏東地方法院以
    89年度毒聲字第2575號刑事裁定入戒治處所施以強制戒治，
    嗣於90年8 月2 日，復依同院90年度毒聲字第1241號刑事裁
    定停止戒治出所，惟旋因另案入監服刑，迄91年5 月3 日，
    其強制戒治期間屆滿執行完畢等節，有臺灣高等法院被告前
    案紀錄表1 份在卷足憑，堪認被告確係於前經強制戒治執行
    完畢釋放後之5 年內，再犯本案施用第一級毒品及施用第二
    級毒品犯行，核與毒品危害防制條例第23條第2 項規定相符
    。綜上所述，本案事證已臻明確，被告犯行洵堪認定，應依
    法論科。
三、本件論罪情形，分述如下：
  (一)查本件被告甲○○行為後，刑法業於95年7 月1 日修正生效
    施行，其第2 條第1 項規定行為後法律有變更者，適用行為
    時之法律，但行為後之法律有利於行為人者，適用最有利於
    行為人者，是關於上揭被告之施用第一級毒品及施用第二級
    毒品等犯行，乃應針對刑法修正變更部分，就有利或不利於
    被告之一切相關情狀，綜理全部結果而為比較，以定其應適
    用之法律，且一經定其應適用之法律後，即須就此部分整體
    適用之，除法有明文外，不得任意割裂適用；次本院綜理本
    件被告所涉上揭犯行之一切相關情形，認倘適用其行為時法
    律（即修正前刑法）之相關規定處斷，對其較為有利，爰依
    刑法第2 條第1 項前段規定，就此部分適用修正前刑法規定
    處斷（本件此部分涉及刑法修正之法律變更部分，乃第56條
    之連續犯、第47條之累犯、第51條第5 款之定應執行刑上限
    等事項，而修正後刑法業已刪除連續犯之規定，倘遇有此情
    形，即需併合處罰，此結果顯然不利於被告，另累犯及定應
    執行刑上限等部分，於本件被告之情形，則不生明顯之有利
    或不利結果，據此，自應認定其應適用之法律為被告行為時
    法即修正前刑法，且須整體適用修正前刑法），合先敘明。
  (二)核被告甲○○所為，係犯毒品危害防制條例第10條第1 項之
    施用第一級毒品罪及同條第2 項之施用第二級毒品罪；其施
    用前、後持有海洛因及安非他命之低度行為，均應為其施用
    之高度行為所吸收，不另論罪；又其於94年12月間某日起至
    95年6 月30日止，先後多次施用第一級毒品海洛因及第二級
    毒品安非之犯行，均係時間緊接，犯罪構成要件相同，所犯
    罪名又屬同一，顯係基於概括犯意反覆而為，應分別依修正
    前刑法第56條規定論以1 罪並加重其刑；又其所犯上開2 罪
    間，犯意各別，行為互殊，應分論併罰。公訴人雖未就上揭
    被告自94年12月間起至95年6 月30日止所為除「95年4 月29
    日為警採尿前26小時、96小時內某時施用第一級毒品海洛因
    與第二級毒品安非他命」以外之連續施用第一級毒品海洛因
    及連續施用第二級毒品安非他命等犯行部分（即臺灣屏東地
    方法院檢察署95年度毒偵字第1601號移送併案意旨中關於「
    被告自94年12月間某日起至95年6 月30日接連施用第一級毒
    品海洛因與接連施用第二級毒品安非他命」之部分），提起
    公訴，惟該等部分與原起訴論罪部分，既分別具有連續犯之
    裁判上一罪關係，依審判不可分原則，乃為原起訴效力所及
    ，本院自得併予審究。末查被告先前有如事實欄所載之前案
    科刑暨有期徒刑執行完畢情形，有臺灣高等法院被告前案紀
    錄表1 份在卷足憑，其於前案有期徒刑執行完畢後5 年內，
    再犯本案有期徒刑以上之罪，為累犯，應依修正前刑法第47
    條之規定加重其刑（此部分需整體適用修正前刑法規定處斷
    ，詳如上述）。爰審酌被告前經強制戒治執行完畢後，猶萌
    施用毒品犯意，顯見其戒除毒癮之意志薄弱，且未衷心悛悔
    ，漠視法令之禁制，恣意濫用毒品，其行可訾，惟尚知於本
    院準備程序中及審理時坦承犯行，兼衡其施用毒品之種類、
    期間、次數、動機、目的、手段等一切情狀，分別量處如主
    文所示之刑，並依修正前刑法第51條第5 款之規定，定其應
    執行之刑，以資懲儆。末查如犯罪事實欄所載之針筒、玻璃
    球及打火機，雖被告陳明係分別供其犯本件施用第一級毒品
    罪及施用第二級毒品罪所用之物，惟被告於本院準備程序亦
    陳稱該等物品已遭其丟棄滅失，本院衡酌該等物品均未扣案
    ，復查無其他積極事證足資證明該等物品目前仍然存在，爰
    不予宣告沒收，附此敘明。
四、臺灣屏東地方法院檢察署檢察官移送併辦意旨另以：(一)被告
    自95年7 月1 日起至95年8 月7 日下午4 時許止，在屏東縣
    潮州鎮中山公園廁所內處所，以將海洛因粉末摻水置入針筒
    內注射血管之方式，連續施用海洛因多次，而涉有施用第一
    級毒品海洛因之犯嫌；另於上開時間及地點，以將甲基安非
    他命置於玻璃球內加熱燒拷再吸食所產生煙霧之方式，施用
    甲基安非他命多次，而涉有施用第二級毒品甲基安非他命之
    犯嫌云云（同署95年度1601號部分）；(二)被告自95年7 月18
    日起至95年8 月13日9 時許止，在屏東縣潮州鎮○○里○○
    路138 號，分別施用第一級毒品海洛因多次及施用第二級毒
    品甲基安非他命多次，而涉有施用第一級毒品及施用第二級
    毒品之犯嫌云云（同署95年度毒偵字第1332號）。惟查：現
    行刑法業已刪除連續犯之規定，本院衡酌上述併辦意旨所指
    之被告多次施用毒品犯嫌，與本案論罪之上揭被告連續施用
    毒品犯行之間，並無何等接續犯或裁判上一罪、實質上一罪
    之關係，尚難認併辦意旨所指之此部分犯嫌為原起訴效力範
    圍所及，本院自無從併予審究，爰將此部分退由檢察官另行
    偵辦，附此敘明。
據上論斷，應依刑事訴訟法第273 條之1 第1 項、第299 條第1
項前段，毒品危害防制條例第10條第1 項、第2 項，刑法第2 條
第1 項前段、第11條前段、（修正前）第56條、（修正前）第47
條、（修正前）第51條第5 款，判決如主文。
本案經檢察官黃仙宜到庭執行職務。
中    華    民    國    95    年    11    月    10    日
                  刑事第八庭  法  官  王屏夏
上列正本證明與原本無異。
如不服本判決，應於判決送達後10日內向本院提出上訴狀（應附
繕本），上訴於臺灣高等法院。
                              書記官  陳金鳳
中    華    民    國    95    年    11    月    10    日
附錄本案論罪科刑法條全文：
毒品危害防制條例第10條
施用第一級毒品者，處 6 月以上 5 年以下有期徒刑。
施用第二級毒品者，處 3 年以下有期徒刑。


司法院資訊處製作；財團法人民間司法改革基金會備份。
